【裁判字號】    97,消債更,1085
【裁判日期】    980610
【裁判案由】    聲請更生程序
【裁判全文】
臺灣高雄地方法院民事裁定          97年度消債更字第1085號
聲  請  人  甲○○
上列當事人因消費者債務清理事件聲請更生，本院裁定如下：
    主  文
聲請人即債務人甲○○自中華民國九十八年六月十日下午四時起
開始更生程序。
命司法事務官進行本件更生程序。
    理  由
一、聲請意旨略以：聲請人前於民國95年間依「中華民國銀行公
    會會員辦理消費金融案件無擔保債務協商機制」（下稱債務
    協商機制）向最大債權銀行即慶豐商業銀行請求共同協商債
    務清償方案，並達成分期還款協議，同意自95年7 月起，分
    80期，利率6.88% ，按月償還新臺幣（下同）28,324元。惟
    聲請人任職安婕美材行，自97年4 月公司改制度以底薪18,0
    00元加獎金領取，致聲請人收入非自願性減少。聲請人無擔
    保或無優先權之債務總額未逾1,200 萬元，復未經法院裁定
    開始清算程序或宣告破產，爰依法聲請更生等語。
二、按「債務人不能清償債務或有不能清償之虞者，得依本條例
    所定更生或清算程序，清理其債務」，消費者債務清理條例
    第3 條定有明文。法院審酌上開條文所謂「不能清償或有不
    能清償之虞」，自宜綜衡債務人全部收支、信用及財產狀況
    ，評估是否因負擔債務，而不能維持最基本之生活條件；所
    陳報之各項花費，是否確屬必要性之支出；如曾有協商方案
    ，其條件是否已無法兼顧個人生活之基本要求等情，為其判
    斷之準據。
三、本件聲請人於95年依「中華民國銀行公會會員辦理消費金融
    案件無擔保協商機制」與各債權銀行協商成立，當時積欠無
    擔保債務合計為1,813,234元，每月應繳金額28,324元，惟
    於97年年初起即未依約履行，並有協議書、無擔保債務還款
    計劃書、土地銀行轉帳繳款明細、財團法人金融聯合徵信中
    心債權人清冊附卷可憑。依前揭條文規定及說明，聲請人據
    以聲請更生，本院自應綜合聲請人目前全部收支及財產狀況
    ，評估是否有「不可歸責於己致履行有重大困難之事由」之
    情，且此情形業使其陷於經濟上之困境時，法院始須准之進
    行更生或清算。
四、本件聲請人主張：伊任職安婕美材行，自97年初公司改制度
    以底薪18,000元加獎金領取，致聲請人收入非自願性減少。
    扣除必要活支出後，已無法負擔協商款，經查：
（一）聲請人之目前尚欠金融機構無擔保消費借貸債務1,311,11
      5元，有財團法人金融聯合徵信中心債權人清冊可證（本
      院卷第52至57頁）。
（二）聲請人目前任職安婕美材行，名下無財產，其於95年、96
      年度總所得分別為54,000元，平均每月所得4,500元，96
      年無所得資料，此有聲請人薪資扣繳憑單、財政部高雄市
      國稅局95及96年度綜合所得稅各類所得資料清單、財產歸
      屬資料清單聲請人戶籍謄本在卷足憑（本院卷第34至38頁
      ）。
（三）聲請人主張97年4月公司改制度以底薪18,000元加獎金領
      取，因經濟不景氣公司營業額驟降，而改變薪資制度致聲
      請人非自願性收入減少，應屬不可歸責事由等情，有聲請
      人自95年至97年郵政存簿及土地銀行存簿交易往來明細可
      證（本院卷第58至82頁）。綜上所述，依聲請人97年平均
      每月收入18,000元為核算基礎，並參酌內政部公告之97年
      度高雄市最低生活費每人每月10,991元計算，其收入於扣
      除個人日常生活所需之必要費用10,991元後，僅餘7,009
      元（計算式：18,000-10,991 ＝7,009） ，已無法履行協
      商款28,324元。聲請人目前雖僅34歲，屬中壯之年，惟每
      月收入狀況不穩定，即使以該餘款7,009 元全數用以償還
      上開債務，至其勞動基準法強制退休年齡65歲，仍無法清
      償上開債務，是其確有不能清償債務之情，應堪認定。準
      此，聲請人主張已不能清償債務，冀能重建更生等語，依
      所舉事證及本院調查結果，即無不合。
五、末按「法院開始更生程序之裁定，應載明其年、月、日、時
    ，並即時發生效力。」、「法院裁定開始更生或清算程序後
    ，得命司法事務官進行更生或清算程序，必要時得選任律師
    、會計師或其他適當之自然人或法人一人為監督人或管理人
    。」消費者債務清理條例第45條第1 項、第16條第1 項分別
    定有明文。本件聲請人與金融機構協商成立後，非因可歸責
    於己之事由而無法繼續履行，且依其目前收入及財產狀況，
    未償之債務應屬不能清償，有如上述。此外，亦查無聲請人
    有消費者債務清理條例第46條各款所定駁回更生聲請等事由
    ，有本院民事紀錄科查詢表及臺灣高等法院被告前案紀錄表
    在卷可憑。且聲請人既非從事營業活動而屬受薪之消費者，
    ，所負無擔保或無優先權之債務總額亦未逾1,200 萬元。從
    而，聲請人聲請更生，洵屬有據，應予准許，爰命司法事務
    官進行本件更生程序。
六、依消費者債務清理條例第11條第1 項、第45條第1 項、第16
    條第1 項，裁定如主文。
中    華    民    國    98    年    6     月   10     日
                  民事第三庭  法  官  朱玲瑤
上為正本係照原本作成。
本件不得抗告。
本裁定已於98年6月10日下午4時公告。
中    華    民    國    98    年    6     月    10    日
                              書記官  楊銘仁


司法院資訊處製作；財團法人民間司法改革基金會備份。
